Inventaris van het archief van de Stichting Algemeen Nederlands Persbureau (ANP), 1934-1979 (1983)
Nationaal Archief, Den Haag
Stichting Algemeen Nederlands Persbureau (ANP)
ANP
1934-1983
merendeel 1934-1979
I100
42.90 meter; 785 inventarisnummers.
Normale geschreven, gedrukte en getypte documenten,geen bijzondere handschriften.
Nationaal Archief, Den Haag
Stichting Algemeen Nederland Persbureau (ANP)
Het Algemeen Nederlands Persbureau (ANP) heeft als voornaamste doelstelling het leveren van snel, onafhankelijk en betrouwbaar nieuws aan kranten, radio en televisie middels het verspreiden van foto, video, radio, teletekst en graphics. Het archief bevat alle stukken die betrekking hebben op (de uitvoerende taken van) het bedrijf ANP, onder meer vergaderstukken van de Raad van Beheer, ALV stukken, correspondentie van de directie, stukken betreffende de kantoren van ANP in binnen- en buitenland, personeel en financiën en vele stukken aangaande dochter en zusterorganisaties. Tot slot bevat het archief archiefbescheiden aangaande de onderwerpen van nieuwsgaring en –verstrekking en enkele stukken over de geschiedenis van het bedrijf.
Archiefvorming
Geschiedenis van de archiefvormer
De Stichting Algemeen Nederlands Persbureau is in 1934 door de directeuren van diverse dag- en nieuwsbladen, die lid waren van de Nederlandsche Dagblad Pers (NDP), opgericht. De Raad van Beheer was het bestuursorgaan en bestond uit directeuren die waren gekozen door hun collega-directeuren. Binnen het ANP was de Raad van Beheer onafhankelijk van de leden. De leden werden alleen in bijzondere gevallen bijeen geroepen voor een vergadering. Vanuit de NDP waren 49 leden tot het ANP toegetreden, die tezamen 71 kranten vertegenwoordigden.
Het doel van de Nederlandse dagbladuitgevers met de oprichting van het ANP was:
een gezamenlijke exploitatie van een strikt onafhankelijke nieuwsvoorziening voor de totaliteit van de bladen, en
een evenwichtige, controleerbare verdeling van de kosten van de nieuwsgaring,- verspreiding, en -verwerking over de deelnemers in de Stichting.
Deze onafhankelijkheid was een belangrijke pijler onder het beleid van het ANP, want het betekende een onafhankelijkheid van onder meer de regering en van de NDP, zodat het objectieve nieuwsberichten kon uitbrengen. Er werd een zo breed mogelijk draagvlak nagestreefd, waarbij ook de verzuiling geen invloed had op de manier waarop het nieuws werd gepresenteerd. Het ANP was als Stichting een privaatrechtelijke rechtspersoon en vervulde geen publiekrechtelijke taak. Daarnaast ontving het geen subsidie, stond het onafhankelijk tegenover de publieksorganen van de overheid, en werd het ook niet als nieuwsvoorziening van de overheid gebruikt.
Een van de belangrijkste redenen voor de oprichting van het ANP was dat de krantenwereld zelf wilde uitmaken welke kosten er voor de gezamenlijke nieuwsvergaring werden gemaakt, en hoe deze kosten over de deelnemers moesten worden omgeslagen. Naast het geschreven woord, bracht het ANP zijn nieuws vanaf 1937 ook uit via de Radionieuwsdienst.
Vanaf zijn ontstaan leefde het ANP in een haat-liefde verhouding met zijn grootste concurrent binnen de persmarkt, het persbureau Vaz Diaz, dat al vanaf 1904 bestond. In de loop der tijd waren er vele toenaderingen voor samenwerking, die meestal op niets uitliepen.
In 1935 echter kwam er een overeenkomst tot stand tussen Vaz Diaz en het ANP. Vaz Diaz stond de nieuwsleverantie aan de kranten en het verzorgen van het radionieuws voor de omroeporganisaties af aan het ANP, waarbij eigenaar Vaz Diaz mede-directeur werd van het ANP. De toewijzing van een directeursfunctie aan Vaz Diaz was echter gedoemd te mislukken aangezien Vaz Diaz daarnaast ook nog leiding bleef geven aan zijn eigen persbureau, en zodoende verwikkeld raakte in een belangenverstrengeling. Hij ontving dan ook vrij snel weer zijn ontslag bij het ANP. Vaz Diaz bleek echter niet zo snel van het strijdtoneel te zijn verdreven, want bij de contractafsluiting tussen het ANP en de Internationale Koersencentrale (IKC), waarbij het ANP het alleenrecht kreeg op een economische dienst, bleek dat de IKC een maatschap van Vaz Diaz was.
Per 1 januari 1936 trad het ANP toe tot het prestigieuze Europese nieuwsgenootschap van de Agences Alliees en kreeg het toegang tot de diensten van die bureaus, waaronder Reuter, maar ook tot de hoofddiensten van de andere agentschappen. De radioberichten tussen de agentschappen werden opgevangen en verstuurd via het zogenaamde Hellschrift. Een afgeleide hiervan was de Hell-commune, die werd opgericht na de Duitse inval in Polen wegens de gevolgen die deze had op de onafhankelijkheid en objectiviteit van de grote Europese persbureaus. De Hell-commune was een samenwerkingsverband van de persbureaus van de neutrale Oslo-staten: België, Luxemburg, de vier Scandinavische landen en Nederland. Ieder lid seinde zijn nieuws door via zijn Hell-apparatuur. Bij de nieuwsuitzending kon elke deelnemer op eigen kosten uit eigen land naar Amsterdam seinen, alwaar het onder ANP supervisie in de gemeenschappelijke Hell-uitzending werd opgenomen. In de oorlog werd de zender in Kootwijk door Nederlandse militairen opgeblazen, hetgeen het einde betekende van de Hell-commune. Na de oorlog werd zij echter onder de nieuwe naam Groep '39 weer in alle glorie hersteld, met dezelfde en met nieuwe deelnemers. Tien jaar later werd door de leden van Groep '39 de Alliance Européene des Agences de Presse opgericht.
Aan het begin van de Duitse bezetting werden er door de bezetter duidelijke regels gesteld met betrekking tot de nieuwsverspreiding. Naar aanleiding hiervan bracht het ANP een bericht uit dat het nieuws volkomen objectief moest blijven en gespeend moest zijn van sensationele momenten. Het ANP moest zich blijven onthouden van buitenlandse berichtgeving, tenzij dergelijke berichten werden doorgegeven door de Duitse legatie of andere daarmee gelijk te stellen instanties. Uiteraard mochten er geen berichten met een anti-Duitse strekking worden doorgegeven.
Evenals voor vele andere bedrijven betekende de bezetting voor het ANP dat het alle Joodse medewerkers diende te ontslaan. Het kantoor verhuisde in deze periode van Amsterdam naar Den Haag en directeur Van der Pol werd ontslagen wegens het feit dat hij het vertrouwen van de Duitsers had verloren. Uiteindelijk werd het ANP in 1942 ten gevolge van financiële problemen opgeheven als Stichting, en werd het als onderdeel van de Deutsches Nachrichtenburo als NV ingelijfd. De Raad van Beheer vergaderde tot en met 1943 door onder het ANP in liquidatie.
Na de bevrijding werd Van der Pol bewindvoerder van het ANP en werd het ANP langzaam maar zeker weer in ere hersteld. Het telexnet werd technisch op orde gebracht. In 1945 werd een Commissie van Advies ingesteld, die als plaatsvervanging diende voor de Raad van Beheer. In 1946 werd deze Raad heropgericht. Hiermee was het ANP weer een stichting. In 1946 startte het ANP ook het bureau ANP-Photo, waarmee het de beschikking kreeg over zijn eigen beeldmateriaal.
Het ANP streefde naar een nauwe samenwerking met het Algemeen Nieuws en Telegraaf Agentschap (Aneta). Aneta was de tegenhanger van het ANP in Nederlands-Indië. Een fusie bleek uiteindelijk niet mogelijk, omdat Aneta als NV winsten moest genereren en het ANP als stichting juist geen winst mocht maken. Aneta werd in 1950 als een stichting van de dagbladen omgedoopt tot Persbiro Indonesia Aneta. Tot 1958 bestond er wel een nauwe samenwerking tussen Aneta PI en het ANP.
In de loop der tijd ging het ANP samenwerkingovereenkomsten en fusies aan met verschillende organisaties op het gebied van zowel pers als omroep. Daarnaast was het ANP actief binnen verschillende samenwerkingsverbanden. Op deze manier slaagde het ANP erin zich te handhaven in de steeds complexere omgeving van de nieuwsvoorziening. Als gevolg van deze actieve rol kon het ANP uitgroeien tot het nationale instituut zoals dat in 1980 bestond.
Organisatie
De organisatie van het ANP is voortdurend in beweging geweest. De structuur bleef echter voor wat de top betreft gelijk. Centraal stond de Raad van Beheer. De dagelijkse leiding berustte bij het dagelijks bestuur en de directie, die uit 1 of meer directeuren bestond.
De Raad van Beheer was eindverantwoordelijk en koos uit haar midden een (plaatsvervangend) voorzitter en (plaatsvervangend) secretaris, die gezamenlijk het dagelijks bestuur vormden.
De directie was verantwoordelijk voor de dagelijkse gang van zaken, terwijl de eindredactie verantwoordelijk was voor de nieuwsgaring en nieuwsverspreiding. Directie en hoofdredactie vormden gezamenlijk de staf (zie hierna).
In de loop der jaren hebben verschillende instanties onderdeel uitgemaakt van het ANP. Deze aanwas zorgde ervoor dat het ANP langzaam kon uitgroeien tot het nationale nieuwsinstituut in 1980.
De leden van de Stichting waren de diverse dagbladuitgevers. Indien gewenst of noodzakelijk, kwamen die leden bijeen in de ledenvergadering. Daarnaast vonden er ook deelnemersvergaderingen plaats, waarbinnen de Raad van Beheer, de NDP, het Bureau van de Stichting en Groep A, B en C zitting hadden. De statuten bepaalden dat tot de deelnemers gerekend konden worden de instellingen die als uitgever van een of meerdere Nederlandse dagbladen voor publicatiedoeleinden geabonneerd waren op de algemene nieuwsdienst van de Stichting. Dit deelnemerschap kwam tot stand door aanmelding als deelnemer bij de Raad van Beheer, onder opgave van de namen van de bladen waarvoor de uitgever van de algemene nieuwsdienst gebruik zou maken. Deze deelnemers werden door de Raad van Beheer in de eerder genoemde groepen onderverdeeld.
Bij Groep A waren de deelnemers aangesloten die uitgever waren van landelijke dagbladen en tenminste 30.000 abonnees hadden, alsmede de Nederlandsche Radio-Unie of de daarvoor in de plaats tredende instelling, voor zover deze op de algemene nieuwsdienst geabonneerd was. Bij Groep B waren de deelnemers aangesloten die uitgever waren van streeksgewijs verschijnende dagbladen, waaronder de dagbladen die in Amsterdam, Rotterdam, Den Haag en Utrecht werden uitgegeven, voor zover deze al niet onder Groep A vielen. Bij Groep C waren de deelnemers aangesloten die uitgever waren van plaatselijke dagbladen en van tenminste drie keer per week verschijnende nieuwsbladen.
De directie had onder andere de beleidszaken, de verantwoordelijkheid voor de inhoud van de dienst, de besteding van het budget en het onderhouden van formele contacten met relaties in binnen- en buitenland tot taak. Een zogenaamde Structuurcommissie was verantwoordelijk voor het aannemen van kandidaten.
Onder de directie en hoofdredactie, gezamenlijk de staf, vielen de verschillende stafdiensten en de zelfstandige onderdelen van het ANP zoals ANP-Foto, de bijkantoren en de Financieel Economische Nieuwsdienst.
Geschiedenis van het archiefbeheer
Het bewerkte archief is afkomstig van de Stichting Algemeen Nederlands Persbureau (ANP). Het archief is nog niet eerder geïnventariseerd. In het verleden is veel archiefmateriaal verloren gegaan, dit omdat binnen het ANP feitelijk nooit effectief archiefbeheer heeft plaatsgevonden. Het archief is dan ook verre van compleet en is het best te omschrijven als een verzameling documenten en bestanden die in de loop der jaren op basis van toevalligheid in de historische collectie zijn opgenomen.
Het archief heeft een globale looptijd vanaf de oprichting van het ANP in 1934 tot en met 1979 (1983) en bevat grotendeels correspondentieseries en stukken betreffende de overname of samenwerking met andere organisaties. De cesuur in het archief is aangebracht in 1979/1980, naar aanleiding van het vertrek van directeur J. Jolles.
Het archief is afkomstig van de vestigingen in Amsterdam en Den Haag en bevond zich later in het hoofdkantoor te Rijswijk..
In 2006 werd in een villa in Hilversum een bestand radiobulletins gevonden. Deze zijn verworven door de Koninklijke Bibliotheek en digitaal beschikbaar. Ook het persarchief uit de oorlogsjaren is in het kader van het project Erfgoed van de Oorlog gedigitaliseerd. Het z.g. "tekstarchief" van na de oorlog, zo'n 30 strekkende meters is overgenomen door Beeld&Geluid en is ook gedigitaliseerd.
De verwerving van het archief
Het archief is door schenking verworven.
Inhoud en structuur van het archief
2.19
Selectie en vernietiging
Het archief had bij aanvang van de werkzaamheden door Doxis een omvang van 42,25 strekkende meter. Na bewerking is de omvang 40,25 meter.
Aanwijzingen voor de gebruiker
Openbaarheidsbeperkingen
Volledig openbaar.
Materiële beperkingen
Het archief kent geen beperkingen voor het raadplegen van stukken als gevolg van slechte materiële staat..
Aanvraaginstructie
Openbare archiefstukken kunnen online worden aangevraagd en gereserveerd. U kunt dit ook via de terminals in de studiezaal van het Nationaal Archief doen. Om te kunnen reserveren dient u de volgende stappen te volgen:
U maakt een profiel aan op www.gahetna.nl, en logt vervolgens in
Via de archiefinventaris (alleen de beschrijvingen met rode nummers) selecteert u het gewenste archiefstuk door op de knop 'Reserveren' te klikken
In het volgende scherm geeft u aan op welke dag u het archiefstuk wilt inzien
Indien u zich bevindt in de studiezaal en een tafelnummer heeft ontvangen kunt u dit nummer vermelden. Als u geen tafelnummer heeft kunt u tafelnummer 777 laten staan
Vervolgens bevestigt u uw reservering door deze te versturen.
Verwant materiaal
Beschikbaarheid van kopieën
De inventarisnummers van dit archief zijn niet in kopievorm beschikbaar..
Afkortingenlijst
Afkorting Betekenis
AAS
Allied Agencies Sport
AFP
Agence France Presse
Amniepers
Amsterdam Nieuws en Persbureau
ANEFO
Algemeen Nederlands Foto-persbureau
ANP
Algemeen Nederlands Persbureau
ANPS
Stichting Algemeen Nationaal Persbureau Suriname
ATS
Agence Télégraphique Suisse
BELGA
Belgisch Pers-telegraafagentschap
BUZA
Buitenlandse Zaken
CAO
Collectieve Arbeidsovereenkomst
CCA
Centrale Commissie voor Automatisering
CIC
Centrum Informationis Catholicum
Cochemex
Coöperatieve Chemigrafische Exploitatievereniging
DNB
Deutsches Nachrichten Büro
DPA
Deutsche Presse Agentur
EPA
European Pressphoto Agency BV
EPU
European Press Photo Union
FEN
Financieel Economisch Nieuwsbureau
IKC
Internationale Koersen Centrale
KNP
Het Katholiek Nederlands Persbureau
NDP
Vereniging de Nederlandsche Dagbladpers
NIPO
Nederlands Instituut voor de Publieke Opinie en het Marktonderzoek
NNP
Nederlandse Nieuwsblad Pers
NOS
Nederlandse Omroep Stichting
NRC
Nationale Rotterdamsche Courant
NRU
Stichting Nederlandse Radio Unie
NTB
Norsk Telegram Byra
NTS
Nederlandse Televisie Stichting
NVF
Nederlandse Vereniging van Fotojournalisten
NVJ
Nederlandse Vereniging van Journalisten
OR
Ondernemingsraad
Phohi
Philips Omroep Holland Indië
PIA
Persbureau Indonesia Aneta
PTT
Posterijen, Telegrafie en Telefonie
Reuters Ltd.
Reuters Limited
RND
Radionieuwsdienst
RvB
Raad van Beheer
SER
Sociaal-Economische Raad
SMM
Stichting Moderne Media
SNA
Stichting Surinaams Nieuws Agentschap
STT-FNB
Suomen Tietotoimisto Finska Notisbyran
TOR
Telex On Radio
TT
Tidningarnas Telegrambyra
TTS
Tele Type Setting
UP
United Press (Associations)
UPI
United Press International
UPI EDICON
United Press International Editor's Conference
VARA
Vereniging van Arbeiders Radio Amateurs
Beschrijving van de series en archiefbestanddelen
- Algemeen, A
  - Agenda's en notulen, A.1
    - Raad van Beheer, A.1.1
      - Stukken betreffende de voorbereiding op vergaderingen alsmede inhoudelijke informatie aan de leden van de Raad betreffende de organisatie en de werkzaamheden van het ANP, 1934-1959; 1-2; 1 pak en 1 omslag
        - 1934-1942, 1; 1 pak
        - 1950-1959, 2
      - Agenda's en notulen van de vergaderingen van de Raad van Beheer, 1936-1979; 3-67; 58 pakken en 7 omslagen
        De Raad van Beheer heeft niet iedere maand vergaderd. Het jaar 1944 ontbreekt geheel.
        - 1936, 3; 1 omslag
        - 1937, 4
        - 1938, 5
        - 1939, 6
        - 1940, 7
        - 1941, 8
        - 1942, 9
        - 1943, 10; 1 omslag
        - 1945, 11
        - 1946, 12
        - 1947 januari-april, 13
        - 1947 maart, 14; 1 omslag
          Deze vergadering staat voor een belangrijk deel in het teken van de verhouding tussen de omroep en de pers.
        - 1947 mei-december, 15
        - 1948 januari-april, 16
        - 1948 juni-december, 17
        - 1949 februari-december, 18
        - 1950 februari-december, 19
        - 1951 maart-december, 20
        - 1951 juni, 21; 1 omslag
        - 1952, 22
        - 1953 januari, 23; 1 omslag
        - 1953 februari-mei, 24
        - 1953 juli-december, 25
        - 1954 februari-mei, 26
        - 1954 juli-november, 27
        - 1955 januari-juni, 28
        - 1955 juli-december, 29
        - 1956 januari-juni, 30
        - 1956 juli-december, 31
        - 1957 januari-juni, 32
        - 1957 september-december, 33
        - 1958 januari-mei, 34
        - 1958 juli-november, 35
        - 1959 januari-april, 36
        - 1959 mei-juni, 37
        - 1959 augustus-november, 38
        - 1960 januari-februari, 39
        - 1960 april-juni, 40
        - 1960 september-december, 41
        - 1961 januari-november, 42
        - 1962, 43
        - 1963 januari-april, 44
        - 1963 juni-december, 45
        - 1964, 46
        - 1965 januari-juli, 47
        - 1965 september-december, 48
        - 1966 februari-maart, 49
        - 1966 mei-november, 50
        - 1967 januari-maart, 51
        - 1967 april-december, 52
        - 1968, 53
        - 1969, 54
        - 1970 februari-oktober, 55
        - 1970 december-1971 augustus, 56
        - 1971 september-1972 april, 57
        - 1972 mei-1981 december, 58; 1 omslag
        - 1972 juni-december, 59
        - 1973 januari-oktober, 60
        - 1973 november-december, 61; 1 omslag
        - 1974, 62
        - 1975, 63
        - 1976, 64
        - 1977, 65
        - 1978, 66
        - 1979 februari-mei, 67
    - Leden-en deelnemersvergaderingen, A.1.2
      - Agenda's en notulen van de vergaderingen van de leden van het ANP, 1945-1973; 69-73; 4 pakken en 1 omslag
        - Algemene vergaderingen, 1945-1959 april, 69
        - Algemene vergaderingen, 1959 april-1973, 70
        - Groep A, 1955-1973, 71; 1 omslag
        - Groep B, 1953-1972, 72
        - Groep C, 1956-1971, 73
      - Stukken betreffende het informeren van de deelnemersvergaderingen door de Raad van Beheer over organisatorische inhoudelijke aspecten van het ANP, 1958-1966; 74-75; 2 pakken
        - 1958-1959, 74
        - 1960-1966, 75
    - Staf (directie en hoofdredactie), A.1.3
      - Agenda's, notulen en verslagen van de Stafvergaderingen van het ANP, 1938-1961; 76-79; 5 omslagen en 1 pak
        - 1938 juli-1940 juni, 76
        - 1945 mei-1948 februari, 77
        - 1951 december-1953 juli, 78; 1 pak
        - 1959 januari-1961 maart, 79
      - Memo's van de directie van het ANP betreffende diverse onderwerpen, 1953-1956; 329; 1 pak
        Alfabetisch geordend op onderwerp.
  - Jaarverslagen, A.2
    - Jaarverslagen van het ANP over de jaren 1963 en 1964, 1964-1965 omslag; 80
  - Correspondentie, A.3
    - Ingekomen brieven en afschriften van uitgaande brieven van en aan de directie van het ANP, alfabetisch geordend op afzender 1934-1952 62 pakken en 1 omslag, 81-140, 422, 467, 708
      - 1934-1935 februari, 81
      - 1935 maart-mei, 82
      - 1935 juni-augustus, 83
      - 1935 september-oktober, 84
      - 1935 november-december, 85
      - 1936 maart-april, 86
      - 1936 mei-juni, 87
      - 1936 juli-augustus, 88
      - 1936 september-oktober, 89
      - 1936 november-december, 90
      - 1937 januari-februari, 91
      - 1937 maart-april, 92
      - 1937 mei-juni, 93
      - 1937 juli-augustus, 94
      - 1937 september-oktober, 95
      - 1937 november-december, 96
      - 1938 januari-februari, 97
      - 1938 maart-april, 98
      - 1938 mei-juni, 99
      - 1938 juli-augustus, 100
      - 1938 augustus-oktober, 101
      - 1938 november-december, 102
      - 1939 januari-februari, 103
      - 1939 maart-april, 104
      - 1939.mei-juni, 105
      - 1939 juli-augustus, 106
      - 1939 september-oktober, 107
      - 1939 november-december, 108
      - 1940 januari-maart, 109
      - 1940 april-juni, 110
      - 1940 juli-september, 111
      - 1940 oktober-december, 112
      - 1941 juni-september, 113
      - 1941 oktober-december 1 omslag, 114
      - 1941 februari-mei, 115
      - 1942 januari-augustus, 116
      - 1942 september-1943 november, 117
      - 1943 november-1945 februari, 118
      - 1945 maart-juli, 119
      - 1945 augustus-december, 120
      - 1946 januari-maart, 121
      - 1946. april-augustus, 122
      - 1946 september-december, 123
      - 1947 maart-mei, 124
      - 1947 juni-oktober, 125
      - 1947 november-1948 januari, 126
      - 1948 februari-april, 127
      - 1948 mei-juli, 128
      - 1948 augustus-oktober, 129
      - 1948 november-1949 januari, 130
      - 1949 februari-mei, 131
      - 1949 juni-november, 132
      - 1949 december-1950 april, 133
      - 1950 mei-september, 134
      - 1950 november-1951 maart, 135
      - 1951 april-augustus, 136
      - 1951 september-december, 137
      - 1952 januari-mei, 138
      - 1952 juni-september, 139
      - 1952 oktober-december, 140
      - 1958-1959, 467
      - 1961, 422
      - 1964-1980, 708
    - Brieven van de directie van het ANP aan de Raad van Beheer betreffende diverse onderwerpen, 1966-1968; 141; 1 omslag
    - Correspondentie tussen de directie van het ANP en de leden van de Raad van Beheer inzake de data der vergaderingen, financiën en de benoeming van leden, 1976-1980; 278; 1 pak
- Bijzonder, B
  - Organisatie, B.1
    - Algemeen, B.1.1
      - Stukken betreffende de verslaglegging van de directievergaderingen en de vergaderingen van de Raad van Beheer, 1955-1956; 142; 1 pak
      - Correspondentie tussen de directie van het ANP en de heer Cancrinus betreffende diverse onderwerpen, 1955-1963; 143; 1 pak
        Bevat stukken in de Franse taal.
      - Interne memo's betreffende de organisatie van het ANP, 1957-1962; 144; 1 pak
      - Weekagenda's van de heer Cancrinus, 1960-1965; 146; 1 pak
      - Correspondentie tussen de directie van het ANP en de hoofdredactie van het ANP betreffende diverse onderwerpen, 1960-1969; 147; 1 pak
      - Stukken betreffende wijzigingen van de samenstelling van de Raad van Beheer van het ANP, 1964-1973; 148; 1 pak
      - Stukken betreffende de uitvoering van besluiten van de Raad van Beheer, 1964-1980; 145; 1 omslag
      - Brieven van president-directeur Jolles aan de leden van de Raad van Bestuur, 1968-1975; 150; 1 pak
      - Stukken betreffende de ontwikkeling en de totstandkoming van het Redactiestatuut van het ANP, 1977-1978; 149; 1 pak
    - Oprichting, B.1.2
      - Rapport van de Commissie voor de Persdiensten tot onderzoek van de mogelijkheid van de oprichting van een eigen Nationaal Persbureau, uitgebracht aan het bestuur en de algemene vergadering van de Vereniging de Nederlandse Dagbladpers, 1934; 151; 1 omslag
        In opdracht van de algemene vergadering ingesteld door het bestuur van de Vereniging de Nederlandse Dagbladpers.
      - Stukken betreffende de oprichting van het ANP, 1934-1935; 769; 1 omslag
      - Stukken betreffende de oorsprong van de Stichting ANP en de evaluatie van de werkzaamheden van de Raad van Beheer sinds haar oprichting, 1935; 152; 1 omslag
      - Stukken betreffende de oprichting van het naamloze vennootschap ANP N.V, 1942; 770; 1 omslag
        Bevat onder meer de notariële oprichtingsakten.
    - Statuten, B.1.3
      - Statuten van de Stichting Algemeen Nederlandsch Persbureau 'ANP' 1934 1957 1965 1 omslag, 153
      - Stukken betreffende de statuten, reglementen en tarieven van de Stichting ANP, alsmede betreffende de indeling van de dagbladen in Groep A, B of C, 1935-1939; 775; 1 omslag